【裁判字號】    98,苗簡,430
【裁判日期】    981130
【裁判案由】    侵權行為損害賠償
【裁判全文】
臺灣苗栗地方法院民事簡易判決         98年度苗簡字第430號
原      告  乙○○
                        號5樓.
            甲○○
                        16樓.
被      告  丙○○
                        22弄.
上列當事人間刑事附帶民事訴訟請求侵權行為損害賠償事件，經
本院刑事庭（98年度附民字第35號）裁定移送前來，本院於民國
98年11月13日言詞辯論終結，判決如下：
    主  文
被告應給付原告乙○○新臺幣壹萬壹仟柒佰伍拾元，及自民國九
十八年六月十二日起至清償日止，按年息百分之五計算之利息。
被告應給付原告甲○○新臺幣肆萬元，及自民國九十八年六月十
二日起至清償日止，按年息百分之五計算之利息。
原告其餘之訴駁回。
訴訟費用由被告負擔百分之十，餘由原告負擔。
本判決第一、二項得假執行，但被告如以新臺幣壹萬壹仟柒佰伍
拾元、新臺幣肆萬元分別為原告乙○○、甲○○預供擔保，各得
免為假執行。
    事實及理由
一、原告起訴主張：被告丙○○因與原告乙○○配偶林士雄相姦
    妨害家庭案件，於民國97年11月13日上午10時50分許，於台
    灣苗栗地方法院檢察署（以下簡稱苗栗地檢署）一樓候訊室
    外等候開庭時，因不滿陪同原告乙○○開庭之原告甲○○持
    照相機對其拍照，而與原告等人發生肢體衝突，於拉扯中除
    造成原告等人之眼鏡斷裂、破損達不堪使用之程度，並致原
    告乙○○受有右側肩部挫傷、拉傷及左側上眼皮、右嘴角挫
    傷、淤傷等傷害，而原告甲○○則受有頭部創傷併腦震盪、
    臉部、前頸部、前胸多處挫傷併擦拭傷、左側第四指、右側
    第五指挫傷併擦拭傷等傷害。被告上揭犯行，業經本院刑事
    庭以98年度易字第346 號刑事判決以被告犯傷害罪判處拘役
    30日，如易科罰金，以新臺幣（下同）1,000 元折算1 日，
    嗣經臺灣高等法院臺中分院（以下簡稱臺中高分院）以98年
    度上易字第1373號駁回上訴確定在案。原告等人因受被告不
    法侵害，原告乙○○計支出醫療費用550 元，原告甲○○計
    支出醫療費用5,000 元；並因被告之毀損行為，造成原告等
    人之眼鏡損害達無法使用之程度，原告乙○○計支出眼鏡修
    復費用2,400 元，原告甲○○計支出眼鏡修復費用15,000元
    ；又原告等人因遭毆打，精神受打擊，原告甲○○更因此尋
    求精神科醫生之治療協助，故分別請求被告賠償非財產上損
    害金額200,000 元。為此，爰依侵權行為損害賠償之法律關
    係，請求被告賠償醫療費用、眼鏡修復費用及精神慰撫金等
    語。並聲明：(1)被告應給付原告乙○○202,950 元，及自起
    訴狀繕本送達翌日即98年6 月12日起至清償日止，按年息百
    分之5 計算之利息；(2)被告應給付原告甲○○220,000 元，
    及自起訴狀繕本送達翌日即98年6 月12日起至清償日止，按
    年息百分之5 計算之利息；並陳明願願供擔保，請准宣告假
    執行。
二、被告則以：被告於上開時地因不滿原告甲○○持照相機對其
    拍照之挑釁，因此與原告等人發生拉扯，被告之行為係出於
    正當防衛，並無故意或過失傷害原告等人之意思，且被告於
    系爭事件中亦受有傷害，雖然希望與原告等人達成和解，惟
    原告等人不接受等語置辯，並聲明：原告之訴駁回；並陳明
    如受不利判決，願供擔保，請准免為假執行。
三、本件原告主張被告於前揭時地，因不滿陪同原告乙○○開庭
    之原告甲○○持照相機對其拍照，而與原告等人發生肢體衝
    突，於拉扯中除造成原告等人之眼鏡斷裂、破損達不堪使用
    之程度，並致原告乙○○受有右側肩部挫傷、拉傷及左側上
    眼皮、右嘴角挫傷、淤傷，而原告甲○○則受有頭部創傷併
    腦震盪、臉部、前頸部、前胸多處挫傷併擦拭傷、左側第四
    指、右側第五指挫傷併擦拭傷等傷害。被告上揭犯行，業經
    本院刑事庭以98年度易字第346 號刑事判決以被告犯傷害罪
    判處拘役30日，如易科罰金，以1,000 元折算1 日，嗣經臺
    中高分院以98年度上易字第1373號駁回上訴確定在案之事實
    ，業據本院依職權調取本院98年度易字第346 號、臺中高分
    院98年度上易字第1373號刑事卷宗查閱無訛，自堪信為真實
    。被告空言辯稱其為正當防衛云云，為無足採。
四、按因故意或過失不法侵害他人權利者，負損害賠償責任，民
    法第184 條第1 項前段定有明文。又不法侵害他人之身體、
    健康、名譽、自由、信用、隱私、貞操，或不法侵害其他人
    格法益而情節重大者，被害人雖非財產上之損害，亦得請求
    賠償相當之金額，民法第195 條第1 項前段分別定有明文。
    被告於前揭時地毆打原告等人，致原告等人受有前揭傷害，
    並造成原告等人之眼鏡斷裂、破損達不堪使用之程度，已如
    前述，則原告所受傷害及原告所有眼鏡之毀損與被告所為侵
    權行為間顯有相當因果關係，是原告依上開規定請求被告賠
    償渠等所受損害，自屬有據，爰就其得請求金額審酌如下：
  (一)醫療費用部分：
    (1)原告乙○○部分：原告乙○○主張其因系爭傷害案件支出
      醫療費用550 元，業據提出大千綜合醫院（以下簡稱大千
      醫院）醫療費用收據（詳本院卷第49、50頁）及診斷證明
      書（詳本院98年度附民字第35號卷第8 頁）等件為證，依
      原告所受傷害及醫療費用收據載明治療費別，均屬醫療上
      必要費用，並為被告所不爭執，堪信為真實。是原告乙○
      ○請求被告賠償醫療費用損失550元，為有理由。
    (2)原告甲○○部分：原告甲○○主張其因系爭傷害案件支出
      醫療費用5,000 元，業據提出大千醫院醫療費用收據、行
      政院衛生署桃園療養院醫療費用收據及診斷證明書（詳本
      院卷第68至75頁）、大千醫院診斷證明書（詳本院98年度
      附民字第35號卷第9 頁）等件為證，依原告所受傷害及醫
      療費用收據載明治療費別，均屬醫療上必要費用，並為被
      告所不爭執，自亦堪信為真實。是原告甲○○請求被告賠
      償醫療費用損失5,000元，為有理由。
  (二)眼鏡修復費用：本件原告等人之眼鏡毀損損失，業據兩造於
    言詞辯論中同意原告乙○○之眼鏡毀損損失以1,200 元計算
    ，原告甲○○之眼鏡毀損損失以5,000 元計算（詳見本院98
    年11月13日言詞辯論筆錄，卷第112 頁），是原告乙○○請
    求被告賠償眼鏡修復費用1,200 元，原告甲○○請求被告賠
    償眼鏡修復費用5,000 元為有理由，應予准許。逾此範圍，
    則屬無據，應予駁回。
  (三)慰撫金部分：非財產上損害之慰撫金數額，究竟若干為適當
    ，應斟酌兩造身分、地位、經濟狀況、加害程度及其他各種
    情形，俾為審判之依據（最高法院86年度台上字第511 號、
    第3537號判決意旨參照）。本件因被告之侵權行為，致原告
    等人受有前開傷害，則其精神上受有痛苦，自堪認定。查原
    告乙○○為大學畢業，目前任職於中國人壽業務襄理；原告
    甲○○為美國維斯敦大學肄業，目前於吉鑫國際科技股份有
    限公司擔任副總經理；而被告畢業於安徽省第四高中，14年
    前自大陸嫁至臺灣，育有一女，3 年多前因故與先生離婚，
    友人念及被告為一名弱女子，又無一技之長，因此於95年10
    月及11月前後借予被告50萬元，被告利用上開借款及離婚贍
    養費10萬元，買下2 間小套房，至今房貸尚欠1,346,205 元
    ，惟被告因身體不好，工作無法持久，已失業半年，於98年
    6 月及7 月又陸續向友人借貸50萬元，並無存款等情，分據
    兩造陳明在卷（詳卷第47頁背面、第85頁）。另原告等人於
    前揭時地亦動手毆打被告，致被告衣物遭撕毀，並受有鼻部
    抓傷、頸部及胸部抓傷10公分之傷害（詳苗栗地檢署98年度
    他字第456 號偵查卷），亦據本院調閱上開偵查卷宗查閱屬
    實。本院審酌兩造之身分、地位、經濟狀況，及兩造於前揭
    時地互為傷害行為所受傷害，及原告受傷之部位、痛苦程度
    等情形，認原告乙○○請求精神慰撫金即非財產上之損害以
    1 萬元為適當，原告甲○○請求精神慰撫金以3 萬元為適當
    ，逾此部分之請求，則屬過高，不應准許。
  (四)綜上，原告乙○○共計受有11,750元之損害，原告甲○○共
    計受有40,000元之損害。
五、從而，原告等人依據侵權行為之法律關係，請求被告給付原
    告乙○○11,750元，及給付原告甲○○40,000元，暨均自起
    訴狀繕本送達翌日即98年6 月12日起至清償日止，按年息百
    分之5 計算之利息，為有理由，應予准許。逾此範圍之請求
    ，則屬無據，應予駁回。
六、本件原告勝訴部分，所命給付之金額或價額未逾50萬元，應
    依民事訴訟法第389 條第1 項第5 款規定，依職權宣告假執
    行。原告雖陳明願供擔保聲請宣告假執行，然核其聲請僅係
    促使法院為職權之發動，爰不另為假執行准駁之諭知。至被
    告陳明願供擔保請准免為假執行，經核與規定相符，爰酌定
    相當之擔保金額准許之，併此敘明。
七、本件原告提起刑事附帶民事訴訟，經本院刑事庭依刑事訴訟
    法第504 條第1 項移送前來，依同條第2 項規定免納裁判費
    ，惟依民事訴訟法第79條規定，仍應為訴訟費用負擔之諭知
    ，附此敘明。
八、訴訟費用負擔之依據：民事訴訟法第79條。
中    華    民    國    98    年    11    月    30    日
              苗栗簡易庭法  官  王萬金
以上正本係照原本作成。
如對本判決上訴，須於判決送達後20日內向本院提出上訴狀。
                        書記官  劉麗美
中    華    民    國    98    年    11    月    30    日


司法院資訊處製作；財團法人民間司法改革基金會備份。
